【裁判字號】    99,易,1202
【裁判日期】    990630
【裁判案由】    詐欺
【裁判全文】
臺灣高雄地方法院刑事判決  99年度易字第1202號
公  訴  人  臺灣高雄地方法院檢察署檢察官
被      告  丁○○○
上列被告因詐欺案件，經檢察官提起公訴（98年度偵字第30467
號），被告於準備程序為有罪之陳述，經本院合議庭裁定由受命
法官獨任進行簡式審判程序，判決如下：
    主  文
丁○○○幫助犯詐欺取財罪，處有期徒刑參月，如易科罰金，以
新臺幣壹仟元折算壹日。
    事  實
一、丁○○○可預見將自己名義申請之手機門號提供予他人使用
    將幫助他人實施詐欺犯行，仍基於縱有人以其交付之手機門
    號實施詐欺犯行亦不違背其本意之幫助故意，於不詳時、地
    ，提供其身分證及健保卡予真實年籍姓名不詳之成年人，在
    高雄地區之大八企業行，以其名義向遠傳電信股份有限公司
    申請門號0000000000號。嗣該成年人與真實姓名年籍不詳自
    稱為「黃清池」之成年男子即基於意圖為自己不法所有之犯
    意聯絡，竟於民國97年11月28日（檢察官誤繕為97年11月22
    日）起，向余志福承租位於高雄市○○區○○路369 號之處
    所，充作虛設「宏銘實業有限公司」( 下稱宏銘公司) 之實
    體店面，並分別於：(一)97年12月12日、23日至29日，接續以
    上開丁○○○之門號0000000000號行動電話撥打電話予協鑫
    商行之負責人丙○○，佯稱欲訂購關廟麵共80箱（價值共新
    臺幣【下同】15萬元），且於一星期內給付貨款云云，致丙○○陷於錯誤，將上開貨物送至宏銘公司交付予「黃清池」
    。(二)97年12月初，復以向乙○○訂購貨物3 次，且按時清償
    貨款之方式取得乙○○之信任，再接續於同年12月29日、98
    年1 月12日、17日、20日，向乙○○佯稱欲訂購綠豆粉絲
    160 包、80包、160 包（檢察官誤繕為共800 包）、竹葉60
    捆（價值分別為2 萬8000元、1 萬3600元、2 萬7200元、18
    萬9000元，共25萬7800元），且於月底時一次結清云云，並
    留下上開丁○○○之電話聯絡，致乙○○誤信宏銘公司確欲
    支付貨款而陷於錯誤，將上開貨物送至宏銘公司交付予「黃
    清池」。嗣「黃清池」遲未給付貨款，丙○○、乙○○分別
    於98年2 月4 日、同年1 月22日，撥打「黃清池」所留之上
    開丁○○○之電話，發現無法聯繫，宏銘公司之租屋處亦人
    去樓空，始知受騙。
二、案經高雄市政府警察局左營分局報告臺灣高雄地方法院檢察
    署檢察官偵查起訴。
    理  由
一、本件被告丁○○○所犯係死刑、無期徒刑、最輕本刑為3 年
    以上有期徒刑以外之罪，其於準備程序就被訴事實為有罪之
    陳述，經本院告知簡式審判程序之旨，並聽取其與檢察官之
    意見後，認無不得或不宜改依簡式審判程序進行之情事，依
    刑事訴訟法第273 條之1 第1 項規定，裁定由受命法官獨任
    進行簡式審判程序，合先敘明。
二、上開犯罪事實，業據被告丁○○○於本院審理中坦承不諱，
    核與證人即被害人丙○○、乙○○、余志福於警詢、偵查中
    、證人黃清池於偵查中之證述相符，且有通聯調閱查詢單、
    遠傳電信股份有限公司98年9 月15日遠傳（企營）字第
    09810903487 號函及所附申請人資料、遠傳易付卡客戶資料
    卡、房屋租賃契約書各1 份、送貨單3 份、義哲有限公司銷
    貨單4 份在卷可稽，足徵被告自自與事實相符，堪以採信。
    本案事證明確，被告犯行洵堪認定。
三、按刑法上之幫助犯，係對於犯罪與正犯有共同之認識，而以
    幫助之意思，對於正犯資以助力，且未參與實施犯罪之行為
    者而言（最高法院75年度台上字第1509號、84年度台上字第
    5998號、88年度台上字第1270號判決參照）。被告丁○○○
    與真實姓名年籍不詳之成年人及真實姓名年籍不詳自稱「黃
    清池」之成年男子並無共同實施詐欺犯罪之犯意聯絡或行為
    分擔，僅基於幫助詐欺之意思，提供帳戶予詐欺集團成年成
    員使用，促其詐欺犯行之實現，依上開說明，為幫助犯，是
    核被告所為，係犯刑法第30條第1 項、第339 條第1 項之幫
    助詐欺取財罪。又被告既未實際參與詐欺犯罪，其所犯情節
    較正犯輕微，爰依刑法第30條第2 項之規定，減輕其刑。被
    告以一行為，幫助上開真實姓名年籍不詳之成年人及自稱「
    黃清池」之成年男子詐騙被害人丙○○、乙○○，為一行為
    觸犯數罪名之同種想像競合犯（參見最高法院98年度台非字
    第30號、97年度台非字第566 號判決、臺灣高等法院暨所屬
    法院96年法律座談會刑事類提案第7 號問題（二）研討結果
    ），應依刑法第55條，從一情節較重之幫助詐欺取財罪處斷
    。爰審酌被告提供行動電話門號供實行詐欺犯罪者行騙財物
    ，除造成被害人受有財產上之損失外，並徒增國家追訴犯罪
    之困難，行為實有可議，惟念其犯後坦承犯行，態度尚可，
    且前無任何犯罪紀錄，有臺灣高等法院被告前案紀錄表1 份
    附卷可佐，並考量本案犯罪情節、被告之智識程度及被害人
    2 人受騙之金額分別為15萬元、25萬7800元等一切情況，認
    檢察官求處有期徒刑3 月，尚屬適當，因而量處如主文所示
    之刑，並諭知如主文所示之易科罰金折算標準，以示懲儆。
據上論斷，應依刑事訴訟法第273 條之1 第1 項、第284 條之1
、第299 條第1 項前段，刑法第339 條第1 項、第30條、第55條
、第41條第1 項前段，刑法施行法第1 條之1 ，判決如主文。
本案經檢察官甲○○到庭執行職務。
中    華    民    國    99    年    6     月    30    日
                  刑事第十五庭    法  官  吳佳樺
以上正本證明與原本無異。
如不服本判決應於收受送達後10日內向本院提出上訴書狀，並應
敘述具體理由；如未敘述上訴理由者，應於上訴期間屆滿後20日
內向本院補提理由書（均須按他造當事人之人數附繕本）「切勿
逕送上級法院」。
中    華    民    國    99    年    6     月    30    日
                                  書記官  廖佳玲
附錄本判決論罪之法條：
中華民國刑法第339 條
（普通詐欺罪）
意圖為自己或第三人不法之所有，以詐術使人將本人或第三人之
物交付者，處5 年以下有期徒刑、拘役或科或併科1 千元以下罰
金。
以前項方法得財產上不法之利益或使第三人得之者，亦同。
前二項之未遂犯罰之

司法院資訊處製作；財團法人民間司法改革基金會備份。
